臺灣高等法院刑事判決
109年度上易字第2455號
上  訴  人  
即  被  告  MAI XUAN LONG（越南籍）






選任辯護人  沈鴻君律師（法扶律師）          
            楊偉奇律師（法扶律師）
上列上訴人即被告因詐欺案件，不服臺灣桃園地方法院109年度
易字第661號，中華民國109年11月3日第一審判決（起訴案號：
臺灣桃園地方檢察署108年度偵字第25868號），提起上訴，本院
判決如下：
    主  文
上訴駁回。
    事  實
一、MAI XUAN LONG為越南籍人，自民國100年12月間某日來臺工
    作，且自101 年間起已在我國境內使用行動電話門號，知悉
    如基於正當用途而有使用行動電話門號之需要，當可以自己
    名義申辦即可，無收集他人門號之必要，且可預見倘將自己
    名義申設之行動電話門號提供與不詳身分之人，可能遭詐欺
    集團利用作為財產犯罪工具，竟仍基於縱有人以其所提供之
    行動電話門號實施詐欺犯罪，亦不違背其本意之幫助詐欺取
    財不確定故意，自107年7月15日至108年2月19日8時48分許
    之間某時，將其於107年7月15日向中華電信申辦之門號0000
    000000號行動電話預付卡，以不詳方式，交付予某不詳之人
    使用，以此方法幫助他人從事犯罪。上開不詳之人取得上開
    門號預付卡後，即提供予與其有詐欺犯意聯絡之詐欺集團成
    員作為犯罪工具（無證據證明該集團成員為3人以上），意
    圖為自己不法之所有，基於詐欺取財之犯意，於108年2月19
    日8時48分許，以上開門號撥打全家便利商店新士誠店（址
    設臺北市○○區○○路00號1樓）之00-00000000號電話（經檢察
    官於原審時當庭更正），陸續假冒全家便利商店工程師、該
    店店長林芊蓉，向店員賴嘉玟佯稱應配合指示進行機臺作業
    云云，並告知上開門號供聯絡用，致賴嘉玟信以為真而陷於
    錯誤，遂將上開商店之收銀機機臺號碼、Famiport機臺號碼
    告知該詐欺集團成員，並依照要求加入詐欺集團成員提供之
    LINE帳號，依指示操作Famiport機臺，並列印載有GASH遊戲
    點數序號、儲值密碼之付款使用證明顧客聯，拍照後陸續以
    LINE傳送給該詐欺集團成員，該詐欺集團成員因而共獲取價
    值新臺幣（下同）31,025元遊戲點數。嗣經賴嘉玟察覺有異
    報警處理，查悉上情。
二、案經賴嘉玟訴由臺北市政府警察局士林分局報告臺灣士林地
    方檢察署檢察官呈請臺灣高等檢察署檢察長令轉臺灣桃園地
    方檢察署檢察官偵查起訴。 
    理  由
壹、證據能力
一、按被告以外之人於審判外之言詞或書面陳述，除法律有規定
    者外，不得作為證據；又被告以外之人於審判外之陳述，雖
    不符刑事訴訟法第159條之1至第159條之4之規定，而經當事
    人於審判程序同意作為證據，法院審酌該言詞陳述或書面陳
    述作成時之情況，認為適當者，亦得為證據。當事人、代理
    人或辯護人於法院調查證據時，知有第159條第1項不得為證
    據之情形，而未於言詞辯論終結前聲明異議者，視為有前項
    之同意，刑事訴訟法第159條第1項及第159條之5分別定有明
    文。經查，本判決下列所引用上訴人即被告MAI XUAN LONG 
    （下稱被告）以外之人於審判外之陳述，檢察官、被告及辯
    護人對於證據能力無爭執，迄於本院言詞辯論終結前均未聲
    明異議（見本院卷第65至70、119至127頁），本院審酌上開
    證據資料作成時之情況，尚無違法不當或證明力明顯過低之
    瑕疵，亦認為以之作為證據應屬適當，爰依上開規定，認前
    揭證據資料均有證據能力。
二、次按除法律另有規定外，實施刑事訴訟程序之公務員因違背
    法定程序取得之證據，其有無證據能力之認定，應審酌人權
    保障及公共利益之均衡維護，刑事訴訟法第158條之4定有明
    文。本案以下所引用之非供述證據，並無證據證明係實施刑
    事訴訟程序之公務員違背法定程序所取得，且經本院於審理
    時合法踐行調查程序，自應認均具有證據能力，得作為證據
    。
貳、認定犯罪事實所憑之證據及理由
　　訊據被告固坦承有於上開時、地，以自己名義申辦上開門號
    ，然堅決否認有何幫助詐欺取財犯行，辯稱：我是被別人利
    用的，因為辦卡免費所以我辦了很多張預付卡，但我沒有交
    給別人，預付卡就不見了云云（見本院卷第66、124頁），
    辯護人辯稱：被告是越南人是來臺工作，對於我國語言、文
    字、國情不太了解。當時其至中壢火車站遊玩時，經當地同
    鄉邀約並稱免費申辦門號，即可使用電信公司贈送的上網流
    量，被告才提供證件申辦上開門號，嗣因被告用畢上網流量
    後保管不慎而弄丟預付卡，被告不知為何預付卡在詐欺集團
    成員手上云云（見本院卷第125頁）。經查：
一、被告於107年7月15日某時許，以自己名義申辦上開門號之事
    實，業據被告供認在卷，復有被告確認親自簽名之上開門號
    申請書影本1份（見易661卷第101頁）在卷可參，此部分事
    實首堪認定。又告訴人賴嘉玟（下逕稱姓名）於上開時、地
    ，接獲上開門號來電而遭上開方式詐騙，並依指示陸續以LI
    NE傳送遊戲點數共計價值31,025元之序號、儲值密碼，而受
    損等情，經賴嘉玟（見偵8081卷第26至28、30、135至136頁
    ）、證人即上開商店店長林芊蓉（下逕稱姓名，見偵8081卷
    第20至22頁）證述明確，並有電子發票證明聯影本、繳費明
    細及遊戲點數顧客聯各1份（見偵8081卷第48至54頁）、LIN
    E對話截圖及帳號資料各1份（見偵8081卷第55至57頁）、上
    開門號通聯調閱查詢單1紙（見偵8081卷第73頁）、上開商
    店電話機顯示上開門號來電之照片1份（見偵8081卷第80頁
    ）、上開門號之通聯紀錄查詢系統資料1紙（見偵25868卷第
    15頁）、上開門號雙向通聯查詢資料1份（見易661卷第76頁
    ）、全家新士誠店網路店舖查詢資料1份（見易661卷第169
    頁）在卷可稽，足證被告申辦之上開門號確遭詐騙集團使用
    作為詐取賴嘉玟財物之工具得逞。
二、被告雖以前揭情詞置辯，惟查，行動電話門號預付卡屬細小
    物品，倘偶然遺落，除非刻意搜索尋找，否則多半遭踐踏損
    毀或誤為碎片垃圾而丟棄，其遺失掉落地面後，經拾獲又恰
    供作詐欺集團成員使用之機率甚低。況本件詐欺集團係以上
    開門號與賴嘉玟聯絡，並提供上開門號與賴嘉玟供聯絡之用
    ，倘該詐欺集團成員未與被告達成使用之合意，一旦被告向
    電信公司申請停話，詐欺集團可能漏接賴嘉玟來電而無法順
    利遂行詐騙行為，衡情詐欺集團要無可能冒此風險使用他人
    遺失之行動電話門號，從而，被告辯稱上開門號預付卡係遺
    失云云，顯不可信。而上開門號預付卡既係被告申辦，申辦
    後又非遺失，足認被告係於107年7月15日申辦後，迄至108
    年2月19日8時48分許該門號遭作為詐欺工具前之某時，將該
    門號預付卡以不詳方式，交付某不詳之人供詐欺集團使用。
三、按刑法上之故意，可分為直接故意與不確定故意（間接故意
    ），所謂「不確定故意」，係指行為人對於構成犯罪之事實
    ，預見其發生而其發生並不違背其本意者，刑法第13條第2
    項定有明文。行動電話門號為個人通訊之工具，申請開立門
    號並無任何特殊之限制，一般民眾皆可自由申請開辦，並得
    同時在不同電信公司申請多數門號使用，乃眾所週知之事實
    。依一般人之社會生活經驗，倘係合法使用，本可自行向電
    信公司開辦行動電話門號使用，而無向他人購買、租用或以
    其他方法取得門號之必要。苟見他人不以自己名義申辦行動
    電話門號，反而以迂迴方式取得行動電話門號使用，衡情應
    對於該門號是否合法使用乙節有所懷疑，是其應已預見容認
    對方可能將該門號用於從事詐欺聯繫行為，而不違反其本意
    ，有幫助他人詐欺之不確定故意甚明。查：被告雖為越南籍
    人士，然其自100年12月6日入境、103年9月19日出境、103
    年10月21日入境、108年2月2日出境、108年3月2日入境，自
    100年12月間入境至107年7月15日止，僅有約1個月出境，其
    餘期間均在我國，又被告因工作原因來臺，在製衣公司工作
    乙節，均為被告所不否認，復有居留證影本1份（見易661卷
    第97、99頁）在卷可參，則被告自100年起迄107年7月間，
    在我國期間非短，並有正當工作，非一般外籍人士以觀光名
    義短期入境，再者，被告自陳：我從101年就開始使用門號0
    000000000號，且有申辦另一支手機但已遺失等語（見偵808
    1卷第16頁），以被告在臺灣使用行動電話之時間亦久，另
    曾申辦過行動電話門號之經驗，其對前述社會情況自難諉為
    不知。詎被告雖預見將所申辦之門號預付卡交付不詳人士後
    ，可能落入詐欺集團掌握以之為詐騙工具，仍將上開門號卡
    預付交予不詳之人，復臨訟杜撰遺失情節，堪認其主觀上具
    有縱嗣後取得該門號預付卡之人以之作為詐欺聯絡工具，亦
    不違背其本意之幫助他人犯詐欺取財罪之不確定故意甚明。
四、綜上所述，被告、辯護人前揭所辯要不足取，事證明確，其
    犯行洵堪認定。
參、論罪科刑　　
    按刑法上之幫助犯，係對於犯罪與正犯有共同之認識，而以
    幫助之意思，對於正犯資以助力，未參與實施犯罪構成要件
    之行為者而言（最高法院88年台上字第1270號判決意旨參照
    ）。被告提供上開門號與詐欺集團成員作為詐欺犯罪之工具
    ，遂行本案詐欺取財犯行，僅係為他人之詐欺取財犯行提供
    助力，尚無證據足以證明被告係以自己實施詐欺取財犯罪之
    意思，或與他人為詐欺取財犯罪之犯意聯絡，或有直接參與
    詐欺取財犯罪構成要件行為分擔等情事。是核被告所為，係
    犯刑法第30條第1項、第339條第1項幫助詐欺取財罪。被告
    係對正犯資以助力而未參與犯罪行為之實行，為幫助犯，爰
    依刑法第30條第2項規定減輕其刑。
肆、駁回上訴之理由　　
一、原審以被告犯行事證明確，適用刑法第30條第1項、第339條
    第1項、第41條第1項前段等規定，予以論罪科刑，並以行為
    人之責任為基礎，審酌被告提供上開門號與不詳詐欺集團成
    員使用，已影響社會安全及交易秩序，使犯罪之追查趨於複
    雜，且迄今未與賴嘉玫和解或賠償損失，應予非難；兼衡被
    告自述其學歷為高中畢業，工作係在工廠上班，是做衣服等
    語所示之智識程度及經濟狀況、動機目的、手段及所造成賴
    嘉玫之損害程度，林芊蓉及賴嘉玫之量刑意見等一切情狀，
    量處拘役30日，並諭知易科罰金之折算標準。就沒收部分復
    說明：㈠依卷內證據無從知悉被告有何犯罪所得，無從為沒
    收之諭知；㈡上開門號預付卡，業由詐欺集團取得，並未扣
    案，然因不再具有作為詐欺使用之危害性，已無預防再犯之
    必要，乃依刑法第38條之2第2項不予宣告沒收、追徵。經核
    原審認事用法並無違誤，量刑亦屬妥適。被告上訴意旨猶執
    前詞否認犯行，指摘原審判決認定事實有誤為不當，就原審
    依職權為證據取捨及心證形成之事項，持憑己見而為不同評
    價，反覆爭執，難認其上訴為有理由。
二、被告上訴意旨另以：被告願坦承犯行，犯後態度與原審時不
    同，請鈞院從輕量刑云云（見本院卷第66、125至126頁）。
    惟按刑事審判旨在實現刑罰權之分配的正義，故法院對有罪
    被告之科刑，應符合罪刑相當之原則，使輕重得宜，罰當其
    罪，以契合社會之法律感情，此所以刑法第57條明定科刑時
    應審酌一切情狀，尤應注意該條所列10款事項以為科刑輕重
    之標準，俾使法院就個案之量刑，能斟酌至當。而量刑輕重
    係屬事實審法院得依職權自由裁量之事項，苟已斟酌刑法第
    57條各款所列情狀而未逾越法定刑度，不得遽指為違法（最
    高法院72年台上字第6696號判例意旨參照）。原判決關於被
    告犯幫助詐欺取財罪之科刑部分，係以行為人責任為基礎，
    就刑法第57條各款事項詳為審酌，而為妥適量刑，並無濫用
    裁量權之情形，亦未違反比例原則，核無違法或不當。況被
    告於本院審理時仍飾詞否認犯行，辯護人所言悖於事實，自
    無可採。是被告猶執前詞提起上訴，並無理由，應予駁回。
據上論斷，應依刑事訴訟法第368條，判決如主文。
本案經檢察官劉倍提起公訴，檢察官孫冀薇到庭執行職務。
中　　華　　民　　國　　110 　年　　3 　　月　　30　　日
                  刑事第十二庭  審判長法　官  陳如玲  
                                      法　官  廖建瑜
                                      法　官  蔡如惠
以上正本證明與原本無異。
不得上訴。
                                      書記官  黃郁珊
中　　華　　民　　國　　110 　年　　3 　　月　　30　　日
附錄：本案論罪科刑法條全文
中華民國刑法第339條
（普通詐欺罪）
意圖為自己或第三人不法之所有，以詐術使人將本人或第三人之
物交付者，處5年以下有期徒刑、拘役或科或併科50萬元以下罰
金。
以前項方法得財產上不法之利益或使第三人得之者，亦同。
前二項之未遂犯罰之。